臺灣雲林地方法院民事判決
110年度訴字第138號
原      告  張進家  
訴訟代理人  林堯順律師


被      告  林鎮平  
訴訟代理人  廖詩晴  
被      告  林基豪  
            林科廷  
            林廷泊  
上  一  人
訴訟代理人  林奕先  
被      告  林永森  
            顏清期  


            林殷州  
            林俊男  

            林俊吉  
            林彥輯  
上  一  人
訴訟代理人  林太源  
被      告  王文彬  
訴訟代理人  張毓俊  
            杜桂葉  
被      告  林盈在  
            林昭良（林張蘇之繼承人）

            林春宏（林張蘇之繼承人）

            林俊余（林張蘇之繼承人）

上列當事人間請求分割共有物事件，本院於民國111年1月11日言
詞辯論終結，判決如下:
    主  文
被告林昭良、林春宏及林俊余應就被繼承人林張蘇所遺坐落雲林
縣○○鎮○○○段○○○○○地號、面積一八八九平方公尺土地應有部分三
○○○分之一三八，辦理繼承登記。
兩造共有坐落雲林縣○○鎮○○○段○○○○○地號、面積一八八九平方公
尺土地，分割如附圖雲林縣虎尾地政事務所民國一百一十年十二
月六日土地複丈成果圖（丙案）所示，即：
㈠、編號Ａ部分、面積一六四點四二平方公尺土地，分由原告取得
    。
㈡、編號Ｂ部分、面積一○九點一八平方公尺土地，分由被告王文
    彬取得。　　
㈢、編號Ｃ部分、面積一二○點九一平方公尺土地及編號Ｄ部分、面
    積一五二點三二平方公尺土地，分由被告林鎮平取得。
㈣、編號Ｅ部分、面積一八七點一四平方公尺土地，分由被告顏清
    期取得。
㈤、編號Ｆ部分、面積七七點三四平方公尺土地，分由被告林盈在
    取得。
㈥、編號Ｇ、Ｈ部分合計面積八一一點二九平方公尺土地，分由被告林基豪、林科廷、林廷泊、林永森、林殷州、林彥輯、
　　林張蘇（由被告林昭良、林春宏、林俊余共同繼承）、林俊
    男、林俊吉共同取得，並依應有部分林基豪九四四五○分之
    八八七八、林科廷九四四五○分之八六八九、林廷泊九四四
    五○分之二五五○二、林永森九四四五○分之八六八九、林殷
    州九四四五○分之九四四五、林彥輯九四四五○分之一五八六
    八、林張蘇九四四五○分之八六八九、林俊男九四四五○分之
    四三四五、林俊吉九四四五○分之四三四五比例保持共有。
㈦、編號Ｐ部分、面積二二點四八平方公尺及編號Ｏ部分、面積二
    四三點九二平方公尺土地為預留巷道，分由兩造依原應有部
    分比例保持共有。　
原告及被告王文彬應依序補償被告林鎮平新臺幣參萬伍仟壹佰貳
拾陸元及新臺幣參萬貳仟零玖拾元。
訴訟費用由兩造依附表一所示之應有部分比例負擔。
    事實及理由
壹、程序方面：
一、按按訴狀送達後，原告不得將原訴變更或追加他訴，但請求
    之基礎事實同一、該訴訟標的對於數人必須合一確定時，追
    加其原非當事人之人為當事人者，不在此限，民事訴訟法第
    255條第1項第2、5款定有明文。本件原告起訴請求裁判分割
    兩造所共有坐落雲林縣○○鎮○○○段00000地號、面積1,8
　　89平方公尺土地（下稱系爭土地），因原共有人林張蘇業於
    起訴前死亡，因而追加林張蘇之繼承人林昭良、林春宏、林
    俊余（下或稱林昭良等人）為被告，並追加請求被告林昭良
    等人就林張蘇所遺系爭土地之應有部分252/3000辦理繼承登
    記，係屬請求之基礎事實同一，並為本件訴訟標的必須合一
    確定之人，且基於訴訟經濟，核無不合，應予准許。
二、被告林基豪、林科廷、林永森、顏清期、林殷州、林俊男、
    林俊吉、林彥輯、王文彬、林盈在、林昭良、林春宏、林俊
    余等人經合法通知，未於言詞辯論期日到場，核無民事訴訟
    法第386條各款所列情形，爰依原告之聲請，由其一造辯論
    而為判決。
貳、實體部分:
一、原告起訴主張：系爭土地為兩造所共有，應有部分如附表一
    所示，其中共有人林張蘇業已死亡，被告林昭良等人為其繼
    承人，然未辦理繼承登記。系爭土地之共有人間並無不分割
    之約定，且系爭土地依其使用目的亦無不能分割之情形，因
    兩造就系爭土地難以協議分割，茲為發揮土地經濟效用及斟
    酌共有物之性質、位置及分割後之管理、利用之便利，以達
    成物盡其用之目的，爰聲請裁判分割。並希望依附圖雲林縣
    虎尾地政事務所（下稱虎尾地政）民國110年12月6日土地複
    丈成果圖即分割方案丙案（下稱丙案）分割，找補部分以公
    告地價的1.4倍計算等語。
二、被告方面:
㈠、被告林鎮平（土地登記謄本誤載為林鎭平，應予更正）、林
    廷泊:同意依附圖丙案分割。找補部分被告林鎮平同意以公
    告地價的1.4倍計算。　　
㈡、被告林基豪、林科廷、林永森、顏清期、林殷州、林俊男、
    林俊吉、林彥輯、王文彬、林盈在、林昭良、林春宏、林俊
    余等人未於最後期日到場，惟多數被告曾表示照持分並依現
    況或原來居住位置分割系爭土地等語。　　
三、本院判斷:
㈠、按各共有人，除法令另有規定外，得隨時請求分割共有物，
    但因物之使用目的不能分割或契約訂有不分割之期限者不在
    此限；共有物之分割，依共有人協議之方法為之；分割之方
    法不能協議決定，或於協議決定後因消滅時效完成經共有人
    拒絕履行者，法院得因任何共有人之請求，命為下列之分配
　　：以原物分配於各共有人。但各共有人均受原物之分配顯
    有困難者，得將原物分配於部分共有人。原物分配顯有困
    難時，得變賣共有物，以價金分配於各共有人；或以原物之
    一部分分配於各共有人，他部分變賣，以價金分配於各共有
    人，民法第823條第1項、第824條第1項、第2項分別定有明
    文。又因繼承、強制執行、徵收、法院之判決或其他非因法
    律行為，於登記前已取得不動產物權者，應經登記，始得處
    分其物權，民法第759條亦有明文規定。而分割共有物性質
    上為處分行為，依民法第759條規定，共有不動產之共有人
    中有人死亡時，於其繼承人未為繼承登記前，不得分割共有
    物，故實務上准許共有人以一訴請求共有人之繼承人辦理繼
    承登記，並合併以繼承人及其餘共有人為分割共有物之請求
    （最高法院69年台上字第1012號裁判意旨參照）。經查，系
    爭土地為兩造所共有，應有部分比例如附表一所示，使用類
    別為乙種建築用地，並無法令規定或依其使用目的不能分割
    之情形，因兩造就系爭土地難以協議分割;且共有人林張蘇
    業已死亡，被告林昭良等人為其繼承人，然未辦理繼承登記
　　，為到場被告所不爭執，並有原告提出之土地登記第一類謄
    本、林張蘇之除戶戶籍謄本暨繼承系統表、全體繼承人之戶
    籍謄本及本院110年1月7日雲院惠家溫決109家詢字第7號函
    等在卷可證（本院卷第115-123、129-145頁），足信屬實。
    則原告訴請被告林昭良等人應就其被繼承人林張蘇所遺系爭
    土地之應有部分252/3000辦理繼承登記，並將系爭土地裁判
    分割，核屬有據，應予准許。
㈡、次按法院裁判分割共有物，須斟酌各共有人之利害關係、使
    用情形、共有物之性質及價值、經濟效用、符合公平經濟原
    則，其分割方法始得謂為適當（最高法院90年度臺上字第16
　　07號判決意旨參照）。查系爭土地南側臨158甲縣道，由西
    往東有3間加強磚造二層水泥樓房，依序為原告（民權路96-
    2號）、被告王文彬（民權路96-1號）、被告林鎮平（民權
    路96號）所有。原告所有加強磚造二層水泥樓房後面有加蓋
    二層樓鐵皮屋，一樓牆壁為磚造，裡面結構是木板及浪板輕
    鋼架。加蓋二層樓鐵皮屋後面為被告顏清期所有一樓石棉瓦
    頂浪板房屋。再後面則為空地。系爭土地中間（即被告林鎮
    平所有建物東邊）為寬度約2米柏油道路之既成巷道。系爭
    土地東半部為破損之三合院（民權路90號，所有權人為林太
    源），目前無人居住，據共有人稱為被告林永森、林殷州、
    林俊男、林俊吉、林彥輯、林春宏等人共同繼承所有。系爭
    土地東側為寬度約2米半巷道通往鄰地，依航照圖來看，上
    開三合院有計畫道路通過。系爭土地北側為被告林廷泊所有
    居住之建物（民權路92號），須經由該寬度約2米半巷道通
    往158甲縣道等情，業經本院會同兩造及虎尾地政人員現場
    勘驗屬實，有勘驗筆錄、現場照片、內政部國土測繪中心圖
    資服務雲資料及虎尾地政110年2月17日虎地二字第11000008
　　77號函檢送複丈日期110年1月15日土地複丈成果圖、建物登
    記第一類謄本及被告林廷泊所有建築改良物所有權狀等在卷
    可佐（本院卷第69-75、151-173、177-179、231頁）。本院
    審酌系爭土地上開使用現況，如依附圖丙案分割，核與大多
    數共有人之原應有部分土地面積一致，未分足應有部分土地
    面積者，亦得依市場價格計算金錢找補，符合各共有人之公
    平; 並與各共有人原分管使用位置大致相當，各共有人分得
    之土地亦屬完整（被告林基豪、林廷泊、林科廷、林永森、
    林殷州、林彥輯、林昭良、林春宏、林俊余、林俊男、林俊
    吉等人共同具狀希望保持共有，有同意書附本院卷第397頁
    可參），各得就分得土地充分利用以發揮其經濟價值，且到
    場被告對於依附圖丙案所示方法分割均表示同意，另經本院
    將附圖丙案寄送未到場被告，亦未到場或具狀表示意見，足
    見其等對依該方案分割無意見等共有人之主觀意願、共有物
    之性質、經濟效用及兩造之利益等一切情狀，認為依附圖丙
    案所示方法分割，應屬公平妥適，爰判決分割如主文第二項
    所示
　　。
㈢、又按以原物為分配時，如共有人中，有不能按其應有部分受
    分配者，得以金錢補償之，民法第824條第3項亦有明文規定
　　。查兩造共有之系爭土地，應有部分如附表一所示，因採附
    圖丙案所示方法分割後，部分共有人分得之土地面積與應有
    部分換算土地面積有如附圖丙案圖說個人持分面積增減欄所
    示之增減土地面積。且原告與受補償人即被告林鎮平當庭同
    意依公告地價之1.4倍計算（本院卷第509-510頁）計算相互
    補償金額，本院應予尊重，並認符合實際市場之價格，應屬
    適當，依此計算，則原告與被告王文彬應分別補償被告林鎮
    平各新台幣35,126元、32,090元（元以下四捨五入，計算式
    詳如附表二所示），故判決如主文第三項所示。
四、再按分割共有物乃具非訟事件之性質，法院斟酌何種分割方
    法較能增進共有物之經濟效益，並兼顧兩造之利益，以決定
    適當之分割方法，不因何造起訴而有不同，故原告請求裁判
    分割共有物雖有理由，惟關於所支出之訴訟費用，應由共有
    人依其等應有部分比例負擔，方屬公平，故依民事訴訟法第
    80條之1規定，命原告依應有部分比例負擔本件訴訟費用。
    被告等人之應有部分比例不同，對於訴訟之利害關係顯有差
    異，爰依同法第85條第1項後段規定，酌量其等利害關係之
    比例，命依其等原應有部分比例負擔。又被告林昭良等人為
    林張蘇之繼承人，於林張蘇所遺系爭土地之應有部分，於該
    遺產分割前，係屬公同共有之不可分財產，故其等應負擔之
    訴訟費用，應依同法條第2項規定連帶負擔，故判決如主文
    第3 項所示。
五、末按應有部分有抵押權或質權者，其權利不因共有物之分割
    而受影響，但有下列情形之一者，其權利移存於抵押人或出
    質人所分得之部分：權利人同意分割；權利人已參加共有
    物分割訴訟；權利人經共有人告知訴訟而未參加，民法第8
    24 條之1第2項亦有明文規定。查被告林廷泊及原告於系爭
    土地之應有部分，各前經設定抵押權（被告林廷泊設定權利
    範圍1/10、原告設定權利範圍593/6000）予雲林縣土庫鎮農
    會，有上開土地登記謄本載明可按。而上開抵押權人經告知
    本件訴訟後，未聲明參加，其抵押權應依上開規定，移存於
    各該抵押人所分得之部分，併此敘明。
六、結論:本件原告之訴為有理由，爰判決如主文。　　
中　　華　　民　　國　　111 　年　　 1　　月　　25　　日
                  民事第一庭    法  官  黃一馨

以上正本係照原本作成。
如對本判決上訴，須於判決送達後廿日內向本院提出上訴狀。如
委任律師提起上訴者，應一併繳納上訴審裁判費。
中　　華　　民　　國　　111 　年　　1 　　月　　25　　日
                                書記官　鄭夙惠
　　
　　　　
附表一:
編號 共有人 應有部分比例   備    註  1 林鎮平  1039/6000   2 林基豪    47/1000   3 林科廷    46/1000   4 林廷伯   405/3000   5 林永森   138/3000   6 顏清期   692/6000   7 張進家   593/6000   8 林殷州     1/20   9 林俊男    69/3000   10 林俊吉    69/3000   11 林彥輯   252/3000   12 林張蘇（由繼承人林昭良、林春宏、林俊余公同共有）。   138/3000 訴訟費用由繼承人林昭良、林春宏、林俊余連帶負擔。  13 王文彬   390/6000   14 林盈在   286/6000  

附表二:（單位新台幣）
公告現值6,195元1.4＝8,673元
原告:9,673元4.05㎡＝35,125.65元（四捨五入為35,126元）
被告王文彬:8,673元3.70㎡＝32,090.1元（四捨五入為32,090元
）